臺灣臺南地方法院臺南簡易庭民事判決
111年度南簡字第308號
原      告  林文德  
被      告  蘇聖玄  

訴訟代理人  邱國逢律師（法扶）
上列當事人間請求侵權行為損害賠償事件，原告於刑事訴訟程序
（110年度交易字第816號後改分為110年度交簡字第3737號）提
起刑事附帶民事訴訟（110年度交附民字第170號），經本院刑事
庭移送前來，本院於民國111年4月18日言詞辯論終結，判決如下
：
    主  文
被告應給付原告新臺幣91,764元，及自民國110年11月20日起至
清償日止，按週年利率百分之5計算之利息。
原告其餘之訴及假執行之聲請均駁回。
訴訟費用新臺幣1,000元由被告負擔2分之1，餘由原告負擔。
本判決原告勝訴部分得假執行。
    事實及理由
一、原告起訴主張：被告於民國110年2月24日17時55分，駕駛車
    牌號碼000-0000自小客車，沿臺南市安南區怡安路2段由東
    往西方向行駛至與該路段59巷路口處，本應注意轉彎車應禮
    讓直行車先行，依當時晴天、夜間有照明、柏油路面乾燥無
    缺陷、無障礙物且視距良好等客觀情狀，並無不能注意之情
    事，詎被告疏未禮讓直行車先行，即貿然左轉，適伊於對向
    車道騎乘車牌號碼000-0000重型機車，沿怡安路2段由西往
    東方向行駛至該路口處，被告駕駛之自小客車前車頭撞擊伊
    騎乘之重型機車左車身（下稱系爭事故），致伊受有頭部外
    傷併腦震盪、臉部、四肢挫擦傷、背部挫傷、左腳撕裂傷等
    傷害（下稱系爭傷害）。被告此過失行為侵害伊身體健康及
    財物，自得依民法侵權行為損害賠償規定，請求被告給付㈠
    眼鏡損毀再購入之費用：新臺幣(下同)7,600元；㈡重型機車
    修理費用：9,420元；㈢無法工作之損失：380,000元，伊自
    營個人推拿、牛肉湯及養殖錦鯉，每月收入為190,000元，
    以2個月計，損失合計380,000元；㈣精神慰撫金：100,000元
    ，伊因本件傷害飽受身心折磨摧殘，須長期復健，精神上倍
    感痛苦。並聲明：㈠被告應給付原告497,020元，及自刑事附
    帶民事起訴狀繕本送達翌日起至清償日止，按週年利率5%計
    算之利息。㈡願供擔保，請准宣告假執行。
二、被告則以：原告請求眼鏡損毀費用7,600元，否認與系爭事
    故相關；否認原告每月工作損失為190,000元，應以最低基
    本工資計算（110年基本工資為24,000元），僅計算1個工作
    ；機車修理費用應計算折舊；精神損害賠償之請求過高。另
    原告已領取財團法人汽車交通事故特別補償基金墊付之37,4
    76元，應予扣除；並應計算兩造之過失比例。又被告因系爭
    事故車損部分，請求抵銷等語，資為抗辯。並答辯聲明：原
    告之訴駁回。
三、原告主張系爭事故之發生經過及因而所受系爭傷害等情，被
    告並不爭執，核與本院依職權調閱本院110年度交易字第816
    號（後改分為110年度交簡字第3737號）被告涉犯過失傷害
    刑事案件卷宗內證物相符，應認為真實。惟原告主張之損害
    額，則為被告否認，並以前揭情詞置辯。是本件爭點在於：
    原告請求被告給付497,072元及法定遲延利息，有無理由？
四、得心證之理由：
　㈠汽車行駛至交岔路口，轉彎車應讓直行車先行，道路交通安
    全規則第102條第1項第7款定有明文。查原告主張系爭事故
    之發生經過及因而所受系爭傷害等情，應認定為真實，已如
    前述，被告行車未遵守轉彎車應讓直行車先行，肇致本件車
    禍，其行為顯有過失，且與原告所受傷害結果間，具有相當
    因果關係至明。從而，原告依侵權行為法律關係，請求被告
    負損害賠償責任，自屬有據。
　㈡因故意或過失，不法侵害他人之權利者，負損害賠償責任；
    汽車、機車或其他非依軌道行駛之動力車輛，在使用中加損
    害於他人者，駕駛人應賠償因此所生之損害；不法侵害他人
    之身體或健康者，對於被害人因此喪失或減少勞動能力或增
    加生活上之需要時，應負損害賠償責任；不法侵害他人之身
    體、健康、名譽、自由、信用、隱私、貞操，或不法侵害其
    他人格法益而情節重大者，被害人雖非財產上之損害，亦得
    請求賠償相當之金額；不法毀損他人之物者，被害人得請求
    賠償其物因毀損所減少之價額；負損害賠償責任者，除法律
    另有規定或契約另有訂定外，應回復他方損害發生前之原狀
    ；第1項情形，債權人得請求支付回復原狀所必要之費用，
    以代回復原狀，民法第184條第1項前段、第191條之2前段、
    第193條第1項、第195條第1項前段、第196條、第213條第1
    項、第3項分別定有明文。被告因上述過失行為應對原告負
    侵權行為損害賠償責任，已如前述，故原告請求被告賠償之
    金額是否准許，茲分述如下：
  ⒈眼鏡損毀再購入之費用7,600元部分。雖為被告所否認，惟依
    原告提出系爭傷害照片，臉部傷害有左眼淤青，且原告開庭
    時確有配戴眼鏡，可認系爭事故確有造成原告眼鏡之損毀而
    需重新購買實屬必要，核原告提出之單據所載價格7,600元
    ，並未超出一般眼鏡之價格，此部分自應准許。
　⒉重型機車修理費用9,420元部分，上開機車為訴外人李麗蘭所
    有，原告據為請求則無理由，不應准許。
　⒊無法工作之損失380,000元部分，被告辯稱應以1個工作之基
    本工資計算。查原告主張自營個人推拿、牛肉湯及養殖錦鯉
    ，雖提出照片為證，然為被告所否認，且照片僅能證明被告
    有從事上開業務，致於實際收入，尚無法以照片內容得知。
     基本工資在110年1月1日提高為24,000元，被告就此部分既
    不爭執，本件原告無法工作期間之損失，自應依此計算，再
    據王恭亮診所診斷證明書醫師囑言「宜休養一至二個月」；
    臺南市安南醫院診斷證明書亦載「110年3月2日出院，建議
    需專人照顧兩周，休養1個月」，是應以1.5個月計算原告工
    作收入減少之損害，依此計算為36,000元【24,000×1.5=36,
    000】，於此範圍內之請求，應有理由，逾此部分則無理由
    。
　⒋精神慰撫金100,000元部分：
　  慰藉金之賠償須以人格權遭遇侵害，使精神上受有痛苦為必
    要，其核給之標準固與財產上損害之計算不同，然非不可斟
    酌雙方身分資力與加害程度，及其他各種情形核定相當之數
    額（最高法院51年台上字第223判例參照）；又非財產上損
    害之慰撫金數額，究竟若干為適當，應斟酌兩造身分、地位
    及經濟狀況，俾為審判之依據（最高法院85年度台上字第51
    1號判決參照)。本件原告因系爭事故受有系爭傷害，且完全
    不能工作，需專人照顧2周，並休養1個月，於受傷期間除身
    體上疼痛外，復健過程漫長，精神上亦受有相當程度之痛苦
    ，自堪肯認，是其請求被告給付精神慰撫金，即應認為有理
    由。審酌原告提出之學經歷資料，家庭狀況，及本院依職權
    調閱兩造近年之財產所得、戶籍上記載之學歷，兼衡被告侵
    害原告身體健康程度及原告因系爭事故而受之傷害，不僅造
    成身體不便，影響其就業及生活起居，精神上顯受有相當之
    痛苦等一切情狀，認原告請求之精神慰撫金100,000元為有
    理由。
  ⒌親屬代為照顧被害人之起居，固係基於親情，但親屬看護所
    付出之勞力並非不能評價為金錢，雖因二者身分關係而免除
    被害人之支付義務，惟此種基於身分關係之恩惠，自不能加
    惠於加害人，故由親屬看護時雖無現實看護費之支付，仍應
    認被害人受有相當於看護費之損害，得向上訴人請求賠償，
    始符公平原則（最高法院94年台上字第1543號判例意旨參照
    ）。查原告因系爭傷害出院後需專人看護2周乙情，雖有臺
    南市立安南醫院診斷證明書可佐，惟原告並未據以主張，本
    院自無庸審酌。
　⒍綜上，原告因系爭事故所受之損害金額合計為143,600元。 
  ㈢損害之發生或擴大，被害人與有過失者，法院得減輕賠償金
    額或免除之，民法第217條第1項定有明文。此項規定之目的
    ，在謀求加害人與被害人間之公平，故在裁判上法院得以職
    權減輕或免除之。查系爭事故發生之經過已如前述，且經臺
    南市車輛行車事故鑑定委員會鑑定認原告駕駛普通重型機車
    ，閃光黃燈路口，未注意車前狀況，未減速慢行，為肇事次
    因，被告駕照註銷駕駛自小客車，轉彎車未讓直行車行行，
    肇事主因，足認原告就本件事故發生顯與有過失，本院審酌
    上情，認原告應負擔百分之10之過失責任。則原告得向被告
    請求之金額為129,240元（計算式：143,600×90%＝129,240）
    　
　㈣因汽車交通事故致受害人傷害或死亡者，不論加害人有無過
    失，請求權人得依本法規定向保險人請求保險給付或向財團
    法人汽車交通事故特別補償基金補償。保險人依本法規定所
    為之保險給付，視為被保險人損害賠償金額之一部分，被保
    險人受賠償請求時，得扣除之。強制汽車責任保險法第7條
    、第32條分別有明文規定。查原告已申請強制責任保險理賠
    金37,476元，則原告得請求之賠償金額自應扣除上開理賠金
    ，故原告得請求之金額應為91,764元。
　㈤二人互負債務，而其給付種類相同，並均屆清償期者，各得
    以其債務，與他方之債務，互為抵銷。但依債之性質不能抵
    銷或依當事人之特約不得抵銷者，不在此限；抵銷，應以意
    思表示，向他方為之。其相互間債之關係，溯及最初得為抵
    銷時，按照抵銷數額而消滅，民法第334條第1項、第335條
    第1項分別定有明文。被告辯稱原告就本件車禍之發生亦與
    有過失，被告駕駛之自小客車亦受有損害，修復費用為61,9
    62元，主張抵銷，雖據其所提出料單為證（本院卷第49頁）
    ，惟原告否認之，且出料單開立日期為111年1月20日，與系
    爭事故發生日110年2月24日，相距近年，所為之修繕項目，
    是否為系爭事故時所損壞，已有可疑，被告據以主張抵銷，
    尚無可採。　
五、給付有確定期限者，債務人自期限屆滿時起，負遲延責任；
    給付無確定期限者，債務人於債權人得請求給付時，經其催
    告而未為給付，自受催告時起，負遲延責任；其經債權人起
    訴，或依督促程序送達支付命令者，與催告有同一之效力；
    民法第229條第1、2項分別定有明文。又遲延之債務，以支
    付金錢為標的者，債權人得請求依法定利率計算之遲延利息
    ；但約定利率較高者，仍從其約定利率；而應付利息之債務
    ，其利率未經約定，亦無法律可據者，週年利率為百分之5
    ，亦為同法第233條第1項及第203條所明定。查本件原告依
    侵權行為之法律關係請求被告賠償其損害，並未定有給付之
    期限，是依上開規定，原告請求自附帶民事起訴狀繕本送達
    被告翌日即110年11月20日起至清償日止，按週年利率5%計
    算之利息，核無不合，亦應准許。
六、綜上所述，原告主張依侵權行為之法律關係，請求被告賠償
    91,764元，及自110年11月20日起至清償日止，按週年利率5
    %計算之利息，為有理由，應予准許，逾此部分之請求，則
    非有據，應予駁回。而原告雖陳明願供擔保，聲請宣告假執
    行，惟其勝訴部分所命給付之金額未逾500,000元，依民事
    訴訟法第389條第1項第5款規定，應依職權宣告假執行；至
    原告其餘假執行之聲請，因其餘之訴已經駁回而失所依附，
    不應准許，併予宣告駁回之。
七、本件事證已臻明確，兩造其餘攻防方法、陳述及訴訟資料，
    經本院斟酌後，核與判決結果不生影響，爰不逐一論列，附
    此敘明。 
八、本件原告係利用刑事訴訟程序附帶提起民事請求，並由刑事
    庭裁定移送民事庭審理，依刑事訴訟法第504條第2項規定，
    原告無庸繳納裁判費。惟因原告請求之金額，其中機車維修
    費及眼鏡購買費用部分，非屬附帶提起民事訴訟之範圍，經
    諭知後原告已補繳裁判費1,000元，且上開請求之費用判命
    被告給付7,600元，故本件訴訟費用1,000元由被告負擔2分
    之1，爰確定訴訟費用額如主文第3項所示。
九、據上論結：本件原告之訴為一部有理由，一部無理由，判決
    如主文。
中　　華　　民　　國　　111 　年　　5 　　月　　5 　　日
                  臺南簡易庭  法官  施介元
以上正本係照原本作成。 
如不服本判決，應於送達後20日內，向本院提出上訴狀並表明上
訴理由（須附繕本）。如委任律師提起上訴者，應一併繳納上訴
審裁判費。
中　　華　　民　　國　　111 　年　　5 　　月　　5 　　日
                              書記官  曾怡嘉